【裁判字號】    94,交聲,404
【裁判日期】    950102
【裁判案由】    聲明異議
【裁判全文】
臺灣臺南地方法院交通事件裁定         94年度交聲字第404號
移送機關  交通部公路總局嘉義區監理所臺南監理站
受處分人
即異議人  連總興有限公司
代 表 人  林徐銀花
上列受處分人因違反道路交通管理處罰條例案件，對於交通部公
路總局嘉義區監理所臺南監理站94年8月3日所為之裁決處分（處
分案號：嘉監南字第裁74-NJ0000000號）聲明異議，本院裁定如
下：
    主  文
原處分撤銷。
連總興有限公司汽車駕駛人，行經有燈光號誌管制之交岔路口闖
紅燈，處罰鍰新臺幣貳仟柒佰元。
    理  由
一、原處分意旨略以：受處分人即異議人連總興有限公司所有之
    車牌號碼3M-7576號自用小客車，於民國93年9月27日中午12
    點36分左右，經人駕駛行經設有燈光號誌管制設施之高雄縣
    鳳山市○○路384巷之交岔路口時，該車駕駛人因有闖紅燈
    之違規行為，而經高雄縣警察局交通隊警員以違規採證照相
    儀器拍照後，該警並隨即據此對於該小客車之所有人即異議
    人依法逕行舉發。後來原處分機關即交通部公路總局嘉義區
    監理所臺南監理站經查證結果，亦認前述違規事實明確，乃
    依照道路交通管理處罰條例第53條等規定，裁處該車之所有
    人即異議人罰鍰新臺幣5千4百元。
二、聲明異議意旨則略以：受處分人即異議人連總興有限公司雖
    不否認其所有之車牌號碼3M-7576號自用小客車，於93年9月
    27日中午12點36分左右，經人駕駛行經設有燈光號誌管制設
    施之高雄縣鳳山市○○路384巷之交岔路口時，該車駕駛人
    有闖紅燈之違規行為，然異議人實際上未曾收受本交通違規
    事件之舉發通知單，以致未能於期限內到案及自動繳款罰款
    ，因此原處分應無令其繳交最高額罰鍰之道理，故異議人不
    服原裁處，乃提起本件異議。
三、按汽車駕駛人，行經有燈光號誌管制之交岔路口闖紅燈者，
    處新臺幣1千8百元以上5千4百元以下罰鍰，道路交通管理處
    罰條例第53條定有明文。其次，按汽車駕駛人有闖紅燈或違
    規行為經以科學儀器取得違規證據資料者，當場不能或不宜
    攔截製單舉發者，得對汽車所有人逕行舉發處罰；至前項逕
    行舉發，應記明車輛牌照號碼、車型等可資辨明之資料，查
    明汽車所有人姓名或名稱、住址後，製單舉發處罰之，道路
    交通管理處罰條例第7條之2第1項第1款及第2項亦規定甚明
    。另本條例關於車輛駕駛人之處罰，如應歸責於車輛所有人
    者，處罰車輛所有人，同條例第85條第3項亦有明文規定。
四、經查：
    （一）受處分人即異議人連總興有限公司並不否認其所有之
          車牌號碼3M-7576號自用小客車，於前述時、地，有
          經人駕駛而在行經設有燈光號誌管制設施之交岔路口
          時，該車駕駛人有闖紅燈之違規行為，且有高雄縣政
          府警察局高警交字第NJ0000000號舉發違反道路交通
          管理事件通知單1紙及高雄縣政府警察局94年9月14日
          高縣警交字第0940039303號函附之本件逕行舉發違規
          採證照片2張在卷足憑。其次，詳觀上開違規採證照
          片內容，亦可清楚發現本件違規採證照片係鎖定車牌
          號碼3M-7576號自用小客車所拍攝之畫面，而該小客
          車亦確係受處分人即異議人連總興有限公司所有之車
          輛。另該小客車係於本件交岔路口之號誌燈光顯示為
          紅燈時直向通行等情，亦無疑問，故異議人所有之上
          開小客車，在前述時、地，有經人駕駛而於行經設有
          燈光號誌管制設施之交岔路口闖紅燈之違規事實，應
          可認定。
    （二）然而，前開高雄縣政府警察局高警交字第NJ0000000
          號舉發違反道路交通管理事件通知單及違規採證照片
          ，雖經舉發單位即高雄縣警察局交通隊依規定予以逕
          行舉發後，郵遞寄送予受處分人即異議人連總興有限
          公司，但該舉發通知單是否業已合法送達於異議人之
          應受送達處所，則因該函件寄出後已逾郵政機關6個
          月之郵寄查詢期限，而無法查詢等情，有高雄縣政府
          警察局94年11月29日高縣警交字第0940052429號函1
          份存卷可參，顯見本件交通違規事件之舉發通知單，
          是否合法送達予異議人一情，業已無從查證，故本件
          舉發通知單經查尚無從認定已合法送達予異議人。
    （三）依照「違反道路交通管理事件統一裁罰基準及處理細
          則」第2條第2項及第41條等規定可知，違反道路交通
          管理事件之裁罰基準，係以當事人接到違規舉發通知
          單後，「有無逾越到案日期繳納罰款及到案與否」，
          為設定裁決罰鍰數額及駕駛執照吊扣期間之主要準據
          之一，故行為人有無於到案日期前繳交罰鍰或到案與
          否，對於行為人究應處以較低額或較高額之罰鍰，實
          具有重要之決定性。又違反道路交通管理事件之處罰
          為一行政秩序罰，其對於違規之行為人所為之處罰，
          顯然影響行為人之權利義務，性質上為負擔之行政處
          分，是其應有行政法基本原則之要求，即行政行為應
          遵循公正、公開與民主之程序，確保依法行政原則，
          以保障人民權益，增進人民對行政之信賴（此亦為行
          政程序法第1條開宗明義所揭示），故為保障違反道
          路交通管理事件行為人之權益，舉發單位自應於舉發
          通知單上，詳為記載「應到案日期」及「應到案處所
          」，以利行為人得遵期到案繳交罰款，或對其違規之
          行為有陳述、爭執之機會。
    （四）基此，本交通違規事件之舉發通知單既無從認定業已
          合法送達予受處分人即異議人連總興有限公司，則亦
          難認為異議人實際上得以根據該舉發通知單上之「應
          到案日期」及「應到案處所」，遵期到案繳交罰款或
          對違規行為有所陳述、爭執，故原處分機關即交通部
          公路總局嘉義區監理所臺南監理站，就此疏漏並未依
          循「違反道路交通管理事件統一裁罰基準及處理細則
          」第31條第1項之相關規定，加以審查並要求舉發單
          位另行通知異議人，以補正送達程序上之疏失，即逕
          以上開違規事實明確，並參照本件違規發生當時之違
          反道路交通管理事件統一裁罰基準表內容，而貿然對
          於異議人處以法定最高額罰鍰新臺幣5千4百元之裁罰
          ，故本件原處分內容，經核尚難認為於法無違。
五、綜上所述，受處分人即異議人連總興有限公司所有之前述自
    用小客車，於上開時、地，經人駕駛行經有燈光號誌管制之
    交岔路口，該車駕駛人有闖紅燈之違規事實雖可認定，然因
    原處分機關即交通部公路總局嘉義區監理所臺南監理站未經
    查明本交通違規事件之舉發通知單是否合法送達予異議人，
    即貿然對於異議人裁處最高額罰鍰之處分，其所為之裁決內
    容，經核顯非妥適，異議人執此指摘原處分不當，尚難認為
    無理由，故應由本院裁定將原處分予以撤銷。然而，上述違
    規事實既可認定，則本院仍應依照道路交通管理處罰條例第
    53條第1項及第85條第3項等規定，並審酌本件違規情節之輕
    重，以及參考違反道路交通管理事件統一裁罰基準表中，有
    關小型車駕駛人闖紅燈之最低額罰鍰即係新臺幣2千7百元等
    內容，另為該小客車之所有人即異議人如主文第2項所示之
    諭知，以資適法。此外，異議人因屬公司法人而無從考領駕
    駛執照，故尚無依照同條例第63條第1項第3款之規定另記違
    規點數3點之必要，附此敘明。
六、據上論斷，應依道路交通案件處理辦法第20條前段，裁定如
    主文。
中    華    民    國    95    年    1     月    2     日
                  交通法庭  法  官  陳志成
以上正本證明與原本無異。
如不服本裁定應於送達後5日內向本院提出抗告狀（應附繕本）
。
                            書記官  黃瓊蘭
中    華    民    國    95    年    1     月    3     日


司法院資訊處製作；財團法人民間司法改革基金會備份。
